最　高　行　政　法　院　判　決　　　　　　　　　　九十三年度判字第六六六號
　　上　訴　人　甲○○
　　被 上訴 人　臺北市稅捐稽徵處
　　代　表　人　乙○○
右當事人間因地價稅事件，上訴人對於中華民國九十一年十二月三十日臺北高等行政
法院九十年度簡字第七八三一號判決，提起上訴。本院判決如左：
　　主  文
上訴駁回。
上訴審訴訟費用由上訴人負擔。
　　理  由
一、本件上訴人在原審起訴主張：(一)被上訴人稱該土地地上建物有三處，建號○二六
    九六建物二五點九平方公尺八十六年不能適用『自用住宅』用地，建號○二七五
    面積四十三點四平方公尺不能適用『自用住宅』用地，經查，核與土地稅法第十
    七條第三項規定：『土地所有權人或其配偶、及未成年之受扶養親屬，適用第一
    項自用住宅用地稅率繳納地價稅者，以一處為限。』所謂一處指土地而非建物不
    符，自於法有誤。(二)又查建號○二七五建物設有管理人，該建物為共有財產，上
    訴人持分面積為二六○點三平方公尺，依稅捐稽徵法第十三條規定：『共有財產
    ，由管理人員負納稅義務。』，顯此部分即土地二十二點一九平方公尺由上訴人
    負納稅義務，依法有違，更遑論並無一車位出租與人收取租金之事實，又既稱二
    六○點三平方公尺設有六個停車位、公廁、管理室、變電所等，其核算一個車位
    面積竟有四十三點四平方公尺，六個車位計有二六○點四平方公尺，更遑論其他
    公設車道、公廁、管理員室、變電所等面積消失無蹤，其核課顯然有誤，為此訴
    請撤銷訴願決定及原處分之判決。
二、被上訴人則以：(一)按土地稅法第九條規定：「本法所稱自用住宅用地，指土地所
    有權人或其配偶、直系親屬於該地辦竣戶籍登記，且無出租或供營業使用之住宅
    用地。」，同法第十六條第一項規定：「地價稅基本稅率為千分之十。．．．」
    ，同法第十七條規定：「合於左列規定之自用住宅用地，其地價稅按千分之二計
    徵：一、都市土地面積未超過三公畝部分。二、非都市土地面積未超過七公畝部
    分。．．．土地所有權人或其配偶、及未成年之受扶養親屬，適用第一項自用住
    宅用地稅率繳納地價稅者，以一處為限。」，同法第四十一條第一項規定：「依
    第十七條及第十八條規定，得適用特別稅率之用地，土地所有權人應於每年（期
    ）地價稅開徵四十日前提出申請，逾期申請者，自申請之次年期開始適用。前已
    核定而用途未變更者，以後免再申請。」，又土地稅法施行細則第十一條規定：
    「土地所有權人，申請適用本法第十七條第一項自用住宅用地特別稅率計徵地價
    稅時，應填具申請書並檢附戶口名簿影本及建築改良物證明文件，向主管稽徵機
    關申請核定之。」。再財政部八十年五月二十五日台財稅第八○一二四七三五○
    號函釋規定：「說明：二、．．．（一）依土地稅法第十七條及第十八條規定，
    得適用特別稅率之用地，於適用特別稅率之原因、事實消滅時，應自其原因、事
    實消滅之次期起恢復按一般用地稅率課徵地價稅。」。(二)卷查上訴人所有系爭土
    地之地上建物門牌為臺北市○○○路○段八十二號六樓之一、同路段九十二之三
    號及同路段七十號地下一、二樓等房屋，其中1.臺北市○○○路○段八十二號六
    樓之一房屋（課稅面積：一五二點六平方公尺）基地經被上訴人所屬大安分處核
    定按自用住宅用地稅率課徵地價稅；2.同路段九十二號之三房屋，課稅面積二五
    點九平方公尺，並無上訴人或其配偶、直系親屬於該房屋辦竣戶籍登記，核定房
    屋基地按一般用地稅率課徵地價稅（系爭土地八十七年九月一日逕為分割增加五
    十八之三地號）。(三)上訴人主張建號○二六九六（建物門牌號碼為臺北市○○○
    路○段九十二號之三）及建號○二七五（建物門牌號碼為臺北市○○○路○段七
    十號地下一、二樓）原核定八十六年不准適用「自用住宅」用地稅率課稅，與土
    地稅法第十七條第三項規定之「一處」指土地而非建物不符乙節。經查臺北市○
    ○○路○段九十二號之三號房屋既無上訴人或其配偶、直系親屬於該房屋內辦竣
    戶籍登記，自與土地稅法第九條自用住宅用地規定之要件不符，被上訴人依法按
    一般用地稅率核定，並無不合。至上訴人所有臺北市○○○路○段七十號地下一
    、二樓部分，係作為防空避難室及停車場使用，此有地籍地價電傳視訊系統─建
    物標示部及臺北市政府工務局使用執照（七十使字第二○六三號）附卷可稽，且
    系爭建物劃分為六個停車位使用，其中一車位係自八十五年起出租供他人使用，
    並有車位承租人出具說明書可查，是被上訴人依法核定出租部分按一般用地稅率
    核課，其餘部分仍准按自用住宅用地稅率課徵地價稅，於法並無不合。(四)綜上所
    述，被上訴人以九十年五月二十二日北市稽法乙字第八九○七九三○八○○號復
    查決定書，將原核定八十六年地價稅更正為系爭土地三十一點五四平方公尺按自
    用住宅用地稅率課徵地價稅，餘五點九一平方公尺仍維持按一般用地稅率課徵地
    價稅，揆諸首揭法條規定及財政部函釋，並無違誤等語作為抗辯。
三、原審斟酌全辯論意旨及調查證據之結果以：(一)按「本法所稱自用住宅用地，指土
    地所有權人或其配偶、直系親屬於該地辦竣戶籍登記，且無出租或供營業使用之
    住宅用地。」、「地價稅基本稅率為千分之十。．．．」、「合於左列規定之自
    用住宅用地，其地價稅按千分之二計徵：一、都市土地面積未超過三公畝部分。
    二、非都市土地面積未超過七公畝部分。．．．土地所有權人或其配偶、及未成
    年之受扶養親屬，適用第一項自用住宅用地稅率繳納地價稅者，以一處為限。」
    、「依第十七條及第十八條規定，得適用特別稅率之用地，土地所有權人應於每
    年（期）地價稅開徵四十日前提出申請，逾期申請者，自申請之次年期開始適用
    。前已核定而用途未變更者，以後免再申請。」，土地稅法第九條、第十六條第
    一項、第十七條及第四十一條第一項分別定有明文。又按「土地所有權人，申請
    適用本法第十七條第一項自用住宅用地特別稅率計徵地價稅時，應填具申請書並
    檢附戶口名簿影本及建築改良物證明文件，向主管稽徵機關申請核定之。」，復
    為土地稅法施行細則第十一條所規定。(二)本件上訴人於八十五年九月四日申請就
    其所有臺北市○○區○○段一小段五十八地號土地（面積三、二三七平方公尺）
    應有部分為十萬分之一一五七，面積為三七．四五平方公尺（3,237×1,157/100
    ,000=37.45），按自用住宅用地稅率課徵地價稅，經被上訴人所屬大安分處核准
    系爭土地中面積十三．五六平方公尺自八十五年起按自用住宅用地稅率課徵地價
    稅，其餘二三．八九平方公尺部分按一般用地稅率課徵地價稅，並副知被上訴人
    所屬萬華分處，萬華分處乃據以核定系爭土地八十六年期地價稅一三、○三七元
    。上訴人不服，歷經三次訴願（該三次訴願決定皆為撤銷原處分，由原處分機關
    另為處分。），其間之八十七年九月一日，系爭土地因逕為分割增加五十八─三
    地號，被上訴人乃重為復查決定將原核定稅額更正為五、九八七元等情，有上訴
    人自用住宅用地稅率申請書、臺北市八十六年地價稅課稅土地歸戶清冊、臺北市
    政府工務局使用執照、現場會勘照片及復查決定、訴願決定等影本附原處分卷可
    稽。第以系爭臺北市○○○路○段九十二號之三號房屋，並無上訴人或其配偶、
    直系親屬戶籍登記之情形，核與土地稅法第九條自用住宅用地規定之要件不符，
    是被上訴人按一般用地稅率核定地價稅，於法要無不合。而系爭臺北市○○○路
    ○段七十號地下一、二樓部分建物，係供作防空避難室及停車場使用，有地籍地
    價電傳視訊系統─建物標示部及臺北市政府工務局使用執照（七十使字第二○六
    三號）等影本在卷足憑，且系爭建物係劃分為六個停車位使用，其中一車位係自
    八十五年起出租供他人使用，亦有車位承租人出具之說明書可參，是被上訴人核
    定其出租部分按一般用地稅率核課，其餘部分仍按自用住宅用地稅率課徵地價稅
    ，尚非無據。上訴人所稱本件與土地稅法第十七條第三項規定有違，殊有誤解。
    從而被上訴人以系爭土地因逕為分割增加五十八─三地號，遂重為復查決定更正
    原核定稅額，所為處分，揆諸首揭條文規定，並無違誤，訴願決定予以維持，亦
    無不合，因而為上訴人敗訴之判決。
四、原判決依上開規定及說明，尚無違背法令。上訴意旨仍執陳詞，並以原判決有適
    用法規不當及判決不備理由且理由互相矛盾以及違反證據法則之違背法令，據以
    主張原判決有違背憲法第十九條租稅法律主義原則，聲明廢棄改判。惟按對於適
    用簡易程序之裁判提起上訴或抗告，須經本院許可，且該許可以訴訟事件所涉及
    之法律見解具有原則性者為限，行政訴訟法第二百三十五條定有明文。而所謂訴
    訟事件所涉及之法律見解具有原則性者，例如對於行政命令是否牴觸法律所為之
    判例。或就同類事件所表示之法律見解與其他高等行政法院所表示之見解互相牴
    觸者屬之。本件上訴意旨雖泛言原判決有適用法規不當及不備理由且理由矛盾以
    及違反證據法則據以主張有違背憲法第十九條之租稅法律主義之原則。然原判決
    係依據土地稅法第九條、第十六條第一項、第十七條、第四十一條第一項規定所
    為，核無上開訴訟事件所涉及之法律見解具有原則性之情形，尤無違反租稅法律
    主義原則之可言。況原判決就上訴人所訴，均已詳予剖析論駁，甚為明確，上訴
    意旨無非上訴人持其主觀法律見解之歧異，斤斤指摘，核無足取。應認本件上訴
    意旨為無理由，應予駁回。
據上論結，本件上訴為無理由，爰依行政訴訟法第二百五十五條第一項、第九十八條
第三項前段，判決如主文。
中　　華　　民　　國　　九十三　　　年　　　五　　　　月　　二十六　　　日
                    最 高 行 政 法 院  第 四 庭
                                審 判 長 法  官　　　徐　樹　海
                                         法  官      鄭  淑  貞
                                         法  官　　　高　啟　燦
                                         法  官　　　吳　錦　龍
                                         法  官　　　林　茂　權
右  正  本  證  明  與  原  本  無  異
　　　　　　　　　　　　　　　　　　　　 法院書記官　張　雅　琴
中　　華　　民　　國　　九十三　　　年　　　五　　　　月　　二十六　　　日
